臺灣臺北地方法院民事裁定　　　　　　 96年度勞簡抗字第2號
抗　告　人　錠嵂保險經紀人股份有限公司
法定代理人　甲○○
訴訟代理人　丁○○
　　　　　　戊○○
相　對　人　丙○○
　　　　　　乙○○
上列抗告人因與相對人間請求返還佣金事件，相對人聲請移送管
轄，抗告人對於中華民國96年9 月6 日臺灣臺北地方法院臺北簡
易庭96年度北勞簡字第71號裁定提起抗告，本院裁定如下：
      主    文
抗告駁回。
抗告費用由抗告人負擔。
      理    由
一、本件聲請意旨略以：兩造所簽訂承攬合約書（下稱系爭契約
    ）中，固已合意以原法院為管轄法院，惟渠等住所地均在高
    雄市內，而該條款為其預定用於同類契約之條款而成立，按
    其情形對於渠等應訴顯失公平，爰聲請將本件移送至伊住所
    地管轄法院即臺灣高雄地方法院（下稱高雄地院）等語。
二、原法院則以：相對人所請，核與民事訴訟法第28條第2項規
    定相符，而裁定將本件移送高雄地院。
三、抗告意旨略以：兩造已於系爭契約約定由原法院為管轄法院
    ，相對人又未釋明系爭契約關於合意管轄之定型化條款有何
    顯失公平之處，相對人僅以渠等居住高雄市即主張合意管轄
    有顯失公平情形云云，釋明顯有不足，本件又非專屬管轄之
    訴訟，法院應受兩造上開合意管轄約定之拘束，原法院於本
    件仍有管轄權，原裁定認事用法顯有不當，爰請廢棄原裁定
    等語。
四、按「第24條之合意管轄，如當事人之一造為法人或商人，依
    其預定用於同類契約之條款而成立，按其情形顯失公平者，
    他造於為本案之言詞辯論前，得聲請移送於其管轄法院。但
    兩造均為法人或商人者，不在此限。」，民事訴訟法第28條
    第2項定有明文。其立法意旨係考量當事人之一造如為法人
    或商人，以其預定用於同類契約之合意管轄條款與非法人或
    商人之他造訂立契約者，締約之他造就此條款多無磋商變更
    之餘地，為防止合意管轄條款之濫用，保障經濟弱勢當事人
    之權益，而定有該條文。
五、經查，兩造於系爭契約中，固有合意以原法院為管轄法院，
    有抗告人提出承攬合約書2 份在卷可按（見原審卷第9 頁、
    第16頁）。惟查，抗告人係銷售人身保險商品之法人，與相
    對人簽訂系爭契約，係為使相對人從事推銷人身保險業務，
    抗告人並依相對人完成承攬工作成果按月或按年結算給付相
    對人報酬或獎金，亦經兩造約明在案（見原審卷第4 、11頁
    ），顯見相對人應為保險業務員，而非法人或商人。次查，
    兩造間系爭契約，係印製完成，僅於立合約書人之承攬人姓
    名及契約末之承攬人簽名、身分年籍資料及連帶保證人簽名
    暨其身分年籍資料欄為空格，顯為預先印製，僅留空格供日
    後訂約時填載，形式上足認系爭契約第26條合意管轄之約定
    ，為抗告人依其預定用於同類契約之條款而成立。則以抗告
    人係經營保險銷售之法人，就保險商品銷售之專業能力顯在
    相對人之上，復有公司職員得代為應訴，而相對人住所地位
    於高雄市內，為抗告人所不爭執，且系爭協議書第26條合意
    管轄之約定為抗告人預定用於同類契約之條款而成立，按其
    情形對於相對人應訴顯失公平。從而，原法院依相對人之聲
    請，裁定將本件移送高雄地院，核無不合。抗告意旨指摘原
    裁定不當，求予廢棄，為無理由，應予駁回。
六、據上論結，依民事訴訟法第436 條之1 第3 項、第495 條之
    1第1項、第449條規定，裁定如主文。
中　　華　　民　　國　　96　　年　　11　　月　　29　　日
                  勞工法庭    審判長法　官　張靜女
                                    法　官　林振芳
                   　　　　　　　　 法　官　管靜怡
以上正本係照原本作成。
本裁定不得抗告。
中　　華　　民　　國　　96　　年　　11　　月　　29　　日
                     　             書記官　趙郁涵
